臺灣臺中地方法院刑事判決　　　　　　 100年度易字第3562號
公　訴　人　臺灣臺中地方法院檢察署檢察官
被　　　告　管冠程
上列被告因詐欺案件，經檢察官提起公訴（100 年度偵字第6925
號），本院判決如下：
    主    文
管冠程犯幫助詐欺取財罪，處拘役伍拾伍日，如易科罰金，以新
臺幣壹仟元折算壹日。
    犯罪事實及理由
一、管冠程依一般社會之通見，可預見將金融機構帳戶交由他人
    使用，可能幫助詐欺集團詐騙社會大眾轉帳或匯款至該帳戶
    ，成為所謂「人頭帳戶」，竟基於即使發生亦不違反本意之
    幫助故意，於民國100 年1月7日15時許，在臺南市○○路火
    車站前，將其在中華郵政股份有限公司（下稱中華郵政公司
    ）嘉義文化路郵局開設之存款帳戶（帳號：00000000000000
    號）存摺、提款卡及密碼，及在合作金庫商業銀行（下稱合
    作金庫）南永康分行開設之存款帳戶（帳號：000000000000
    0000號）存摺、提款卡及密碼，交付予真實姓名、年籍均不
    詳綽號「小龍」之成年女子使用。嗣小龍取得上開存款帳戶
    之存摺、提款卡及密碼後，即與其他詐欺集團成員共同基於
    意圖為自己不法所有之犯意聯絡，分別於：(一)100年1月12日
    撥打電話予陳依蘋，佯稱其之前在網路上購物時選擇付款方
    式有誤，需至自動提款機操作更正云云，致陳依蘋陷於錯誤
    ，依指示操作自動櫃員機，轉帳新臺幣29983 元至管冠程上
    開中華郵政公司之帳戶內，隨即悉數提領一空。詐騙集團成
    員又佯稱陳依蘋帳戶有問題，需要另1 個帳戶方能更改設定
    ，陳依蘋不疑有他，請友人陳彥龍幫忙，詐騙集團成員便以
    相同說詞，致陳彥龍陷於錯誤，於同日依指示操作自動櫃員
    機，轉帳29983 元至管冠程上開中華郵政公司之帳戶內，隨
    即遭提領及轉出一空。(二)100年1月13日18時許，撥打電話予
    江衍宏，佯稱其網路購物時選擇付款方式有誤，需至自動提
    款機操作更正云云，致江衍宏陷於錯誤，依指示操作自動櫃
    員機，轉帳23112 元至管冠程上開合作金庫之帳戶內，隨即
    提領23000元。(三)100年1 月13日19時許，撥打電話予黃汶甜
    ，佯稱其網路購物時匯款帳號有問題，需至自動提款機操作
    更正云云，致黃汶甜陷於錯誤，依指示操作自動櫃員機，以
    其男友羅平忠之帳戶，轉帳6817元至管冠程上開合作金庫之
    帳戶內，黃汶甜因及時報案款項得以圈存，管冠程於100年1
    月21日匯還黃汶甜。嗣經陳彥龍、陳依蘋、江衍宏及黃汶甜
    發覺受騙而報警處理，經警循線查獲始悉上情。
二、按現行刑事訴訟法為保障被告之反對詰問權，排除具有虛偽
    危險性之傳聞證據，以求實體真實之發見，於該法第159 條
    第1 項明定被告以外之人於審判外之言詞或書面陳述，除法
    律有規定者外，不得作為證據。而刑事訴訟法第159條之1至
    159條之4有傳聞法則之例外規定，且被告以外之人於審判外
    之陳述，雖不符前4 條之規定，而經當事人於審判程序同意
    作為證據，法院審酌該言詞陳述或書面陳述作成時之情況，
    認為適當者，亦得為證據；當事人、代理人或辯護人於法院
    調查證據時，知有第159條第1項不得為證據之情形，而未於
    言詞辯論終結前聲明異議者，視為有前項之同意，刑事訴訟
    法第159條之5定有明文。本件檢察官、被告並未就被告以外
    之人於審判外之陳述有所爭執，且迄於言詞辯論終結前，均
    未主張有刑事訴訟法第159條第1項不得為證據之情形，是應
    認已同意作為證據，且經本院審酌後，認無不適當之情形，
    應認均有證據能力，合先敘明。
三、訊據被告管冠程固坦承於上開時、地，將其所有上開金融帳
    戶之存摺、提款卡、密碼等物，交予小龍之成年女子，惟矢
    口否認有何幫助詐欺取財之犯行，辯稱：對方向伊借用金融
    帳戶之存摺、提款卡、密碼，是說要作為商業轉帳使用，伊
    是宅男，不知他人可能利用伊提供之存摺、提款卡、密碼作
    為詐騙使用云云。經查：
  (一)上開犯罪事實，業經被害人陳依蘋、陳彥龍、江衍宏、黃汶
    甜指述甚詳，復有中華郵政公司嘉義郵局100年2月10日嘉營
    字第1001800075號函及檢送之立帳申請書影本暨歷史交易清
    單，及合作金庫南永康分行100年3 月1日合金南永康存字第
    1000000532號函及檢送之開戶資料、資金往來明細表等在卷
    可稽，是被告所有之上開金融帳戶，確為不法之徒作為詐騙
    被害人時指定轉帳之帳戶使用，且將轉入之款項悉數提領及
    轉出之事實，堪以認定。
  (二)衡諸常情，一般人至金融機構如銀行、郵局等開戶，極為方
    便容易且迅速，若有使用金融存款帳戶之正當用途，自以使
    用其本人或可信賴之親友申請之帳戶，最為便利安全，苟非
    意圖以他人帳戶從事不法用途，並藉以逃避查緝，自無另行
    支付代價使用他人帳戶之理。被告係高中肄業，業據被告於
    警詢時供明在卷，且已成年，依一般人通常之知識、經驗，
    均應知悉任意提供自己帳戶予無信賴關係之他人使用，易使
    他人藉該帳戶取得不法犯罪所得，並進而隱匿帳戶內資金之
    實際取得人之身分，被告對此自難諉為不知。況且，近來詐
    欺取財之犯罪類型層出不窮，而該等犯罪，多數係利用他人
    帳戶作為詐欺所得財物之出入帳戶，此經電視、廣播、網路
    等大眾傳播媒體廣為披露，各金融機構之營業處所及自動提
    款機上均有明顯之宣導文宣，被告對此當無不知之理。參以
    被告自承當時在網路聊天室認識並向其借用存摺、提款卡、
    密碼之人係自稱小龍之男子，而出面向其拿取存摺、提款卡
    、密碼之人，卻為自稱小龍之成年女子，被告在彼此不認識
    且毫無信賴關係之情形下，任意交付上開物品予自稱小龍之
    成年女子，顯與常情有違。
  (三)按刑法上之故意，區分直接故意（確定故意）與間接故意（
    不確定故意），「行為人對於構成犯罪之事實，明知並有意
    使其發生者」為直接故意，「行為人對於構成犯罪之事實，
    預見其發生而其發生並不違背其本意者」為間接故意。被告
    任意提供其所有之帳戶予無毫無信賴關係之他人使用，且他
    人取得其所有之帳戶後確實用以作為取得不法犯罪所得之用
    ，已詳如上述，是被告對於所提供之上開帳戶存摺、提款卡
    、密碼，將遭人作為詐欺取財之工具使用，應可預見，竟仍
    提供，顯見其對於帳戶供他人取得不法犯罪所得之用，亦不
    違背其本意，其有幫助詐欺取財之不確定故意甚明。
  (四)綜上所述，被告所為之辯解，顯係圖卸之詞，不足採信。本
    件事證明確，被告犯行堪以認定。
四、被告基於幫助詐欺取財之不確定故意，交付上開2 個金融帳
    戶之存摺、提款卡及密碼予自稱小龍之成年女子，供其所屬
    詐欺集團作為詐欺取財之用，被告所為係屬詐欺取財罪構成
    要件以外之行為，核其所為係犯刑法第30條第1項、第339條
    第1項之幫助詐欺取財罪。被告以一交付行為，同時交付2個
    帳戶之存摺、提款卡及密碼，造成被害人陳依蘋、陳彥龍、
    江衍宏、黃汶甜受騙，係一行為觸犯數罪名之想像競合犯，
    應從一重處斷。爰審酌被告提供帳戶予他人非法使用，使實
    行詐騙行為之人得手後，得以隱藏身份，助長詐欺之犯罪風
    氣，及犯罪所生之危害，暨被告之智識程度、生活狀況等一
    切情狀，量處如主文所示之刑，並諭知易科罰金之折算標準
    。
五、依刑事訴訟法第299條第1項前段，刑法第30條第1項、第2項
    、第339條第1項、第55條前段、第41條第1 項前段，刑法施
    行法第1條之1，判決如主文。
本案經檢察官曹錫泓到庭執行職務
中    華    民    國   100    年    12    月    21    日
                  刑事第八庭  審判長法  官  許文碩
                                    法  官  黃佳琪
                                    法  官  林慧英
以上正本證明與原本無異。
如不服本判決應於收受判決後10日內向本院提出上訴書狀，並應
敘述具體理由；其未敘述上訴理由者，應於上訴期間屆滿後20日
內向本院補提理由書（均須按他造當事人之人數附繕本）「切勿
逕送上級法院」。
                                   書記官  陳玲誼
中    華    民    國   100    年    12    月    21    日
附錄論罪科刑法條
刑法第339條第1項
意圖為自己或第三人不法之所有，以詐術使人將本人或第三人之
物交付者，處5年以下有期徒刑、拘役或科或併科1千元以下罰金
。